【裁判字號】    95,交聲,125
【裁判日期】    950519
【裁判案由】    聲明異議
【裁判全文】
臺灣高雄地方法院交通事件裁定         95年度交聲字第125號
原處分機關  交通部公路總局高雄區監理所
異議人即
受處分人  丙○○
代理人    甲○○
上列異議人即受處分人因違反道路交通管理處罰條例案件，對於
交通部公路總局高雄區監理所95年1月25日所為之處分（高監營字
第裁80-A5I902614號），聲明異議，本院裁定如下：
    主      文
異議駁回。
    理      由
一、按汽車臨時停車時，在設有禁止臨時停車標誌、標線處所不
    得臨時停車；汽車駕駛人，在設有禁止臨時停車標誌、標線
    處所臨時停車者，處新臺幣（下同）300元以上600元以下罰
    鍰，道路交通安全規則第111條第1項第3款、道路交通管理
    處罰條例第55條第3款分別定有明文。
二、本件原處分機關係以：異議人即受處分人丙○○於94年12月
    22日上午11時42許，駕駛車牌號碼FV－373號營業一般大客
    車，行經臺北市○○路○段，在設有禁止臨時停車標線處所
    臨時停車，經臺北市政府警察局大同分局交通隊員警乙○○
    以受處分人違反道路交通管理處罰條例第55條第3款掣單舉
    發。嗣受處分人於應到案日期前提出申訴，經原處分機關函
    請舉發單位調查結果，仍認受處分人有前揭違規行為，原處
    分機關遂於95年1 月25日依上揭規定，裁處受處分人罰鍰6
    百元。
三、異議意旨略以：受處分人丙○○為和欣汽車客運股份有限公
    司(下簡稱和欣公司)駕駛員，於前開時地，駕駛之車牌號碼
    FV－373號營業大客車，行經臺北市○○路○段時，遭臺北
    市政府警察局大同分局交通分隊員以「在設有禁止臨時停車
    標線處所臨時停車」為由，舉發異議人有違反道路交通管理
    處罰條例第55條第1項第3款之違規。惟異議人係和欣公司駕
    駛員，於遭警方舉發時係駕駛公司所有FV-373營業班車，依
    公路主管機關核定路線及站牌處停靠搭載旅客，並未違反汽
    車運輸業管理規則之規定，警方之舉發並無理由，為此提起
    異議等語。
四、經查：
（一）按標線之設置目的，在於提供車輛駕駛人及行人有關道路
      路況之警告、禁制、指示等資訊，以便利行旅及促進交通
      安全；標線之設置，由主管機關依其管轄辦理之；又所稱
      主管機關，指公路主管機關、市區道路主管機關及警察機
      關；道路交通標誌標線號誌設置規則第2條、第4條第1項
      、第5條分別定有明文。又按直轄市道路及交通之規劃、
      營運及管理，係屬直轄市自治事項，地方制度法第18條第
      10款第1、2點定有明文。依據前開規定，可知臺北市區之
      標線設置及交通規劃管理係屬臺北市政府之權限範圍，臺
      北市政府為促進交通安全，便利行人及車輛之行車安全，
      有權變更原有標線之設置規劃，合先敘明。
（二）次按汽車運輸業營運路線或區○○○路主管機關得視實際
      需要酌予變更；汽車運輸業管理規則第2條第2項定有明文
      。再按公路汽車客運業營運班車在市區○○路線及設站地
      點，應依下列原則辦理：(1)其行經市區○○路線及設站
      地點，基於維護當地交通秩序之需要，應與當地政府協議
      定之。(2)市區○○路線，以能便捷直接到達業者在該市
      區所設之車站為原則。(3)市區設站，其間隔不得少於五
      百公尺。(4)經同意之營運路線及設站地點，當地政府如
      因實際需要得予調整變更，並應函請該管公路主管機關辦
      理。前項各款，如發生爭議，報請上級機關核定之；另臺
      灣省轄內公路汽車客運業之營運管理及處罰，由交通部委
      任交通部公路總局辦理；直轄市○○○路汽車客運業之營
      運管理及處罰，由交通部委辦直轄市政府辦理，汽車運輸
      業管理規則第37條、第139條之1亦定有明文。
（三）本件受處分人對其於前開時地駕駛車牌號碼FV－373號營
      業一般大客車，因臨時停車在劃有紅線路段臺北市○○
      路○段前搭載旅客，為臺北市政府警察局員警開單舉發等
      情並未爭執。雖其辯稱係駕駛和欣公司之營業大客車，係
      於「經同意之營業路線及設站處所」搭載旅客，並無違規
      云云。然查，臺北市○○路○段原為長途客運車起迄總站
      ，臺北市政府為落實推動城際客運轉運站政策，及減少大
      客車於臺北市市區道路繞行及於路側密集設站衍生之交通
      、環境、噪音及居住品質問題等，．．．，推動國道客運
      臺北總站，就相同範圍進行管制事宜：(1)臺北市政府交通
      局業於92年4 月8 日發函預告各業者臺北車站周邊即將進
      行管制。(2)於93年2 月10日公告並轉知業者「臺北車站周
      邊國道客運及公路客運設站（第一階段）－禁止新設站位
     。 」(3)93 年11 月22日公告並轉知業者「臺北車站周邊國
      道客運及公路客運設（第二階段）－撤除現有路側站位（
      自國道客運臺北總站起用日起實施，得有緩衝三個月）。
      」。(4)94年8月2日國道客運臺北總站路線調整計畫呈報交
      通部，並副知各業者重申管制事宜。(5)94年8月16日國道
      客運臺北總站啟用。(6)94年9月16日函知各業者，自94年
      11月16日起開始管制。(7)94年11月14日公告並轉知業者「
      臺北車站周邊國道客運及公路客運設（第二階段）－撤除
      現有路側站位實施日期自94年11月16日起。」。(8)94年
      11月9日赴現場各業者站牌處張貼公告。(9)94年11月15日
      第二次赴現場各業者站牌處張貼公告。(10)94年11月16日開
      始管制及執法等情，業據證人即臺北市政府警察局大同分
      局交通隊員警乙○○於本院95年3月13日審理時證述明確
      ，並有臺北市政府警察局大同分局95年1月20日北市警同
      分交字第09530609900號函在卷可按。是以臺北市政府為
      落實推動城際客運轉運站政策，以減少市區交通壅塞、噪
      音等問題，進而提升市民居住品質，確依上開汽車業運輸
      業管理規則，有依法調整變更客運業營運路線之權限，並
      已依該法辦理路線調整事宜，至堪認定。因此，臺北市○
      ○○○○道客運臺北總站，並將原為長途客運車起迄總站
      之臺北市○○路○段撤銷原有站位設置，統一遷移至客運
      臺北總站，且將該路段規劃為禁止臨時停車之管制區，於
      法有據。
（四）至臺北市政府變更長途客運業營業路線及撤銷設站處所之
      處分，如和欣公司認為有所不當或違誤，自應循求正當途
      徑，或透過與當地政府協議、請求中央機關核定辦理或係
      透過行政訴訟等方式尋求救濟，臺北市政府所為管制區之
      變更，既未經有權機關認定為違法無效之行政處分，在此
      前提下，異議人自有遵守變更後之交通標線規範之義務，
      是異議人違規臨時停車之事實，自無從據此為由而阻卻違
      規事實之成立。
（五）綜上，受處分人丙○○既為和欣公司所雇用之司機，且明
      知臺北市○○路○段業經規劃為禁止臨時停車管制區，卻
      仍於94年12月22日上午11時42分許，駕駛車牌號碼VF-373
      號營業一般大客車，在臺北市○○路○段劃有紅線路段處
      ，執意臨時停車，而遭臺北市警察局大同分局以違規屬實
      而予舉發，該項舉發自無違誤，從而，原處分機關對受處
      分人在劃有紅線禁止臨時停車路段，違規停車搭載旅客之
      行為，援引道路交通管理處罰條例第55條第3款之規定，
      裁處受處分人罰鍰600元，於法並無不合，本件異議為無
      理由，應予駁回。
五、據上論斷，應依道路交通管理處罰條例第87條第2項，道路交
    通案件處理辦法第19條，裁定如主文。
中    華    民    國    95    年    5     月  19    日
                  交通法庭法  官  王啟明
以上正本證明與原本無異
如不服本裁定應於送達後5日內向本院提出抗告狀
                          書記官  陳心儀
中    華    民    國    95    年    5     月  19      日


司法院資訊處製作；財團法人民間司法改革基金會備份。
